【裁判字號】    95,小上,66
【裁判日期】    951120
【裁判案由】    給付管理費
【裁判全文】
臺灣板橋地方法院民事判決              95年度小上字第66號
上  訴  人  甲○○
被上訴人    真善美花園別墅管理委員會
法定代理人  乙○○
上列當事人間請求給付管理費事件，上訴人對於中華民國95年8
月29日本院板橋簡易庭95年度板小字第3322號第一審判決提起上
訴，本院判決如下：
    主  文
上訴駁回。
第二審訴訟費用由上訴人負擔。
上訴人應賠償被上訴人之訴訟費用確定為新台幣壹仟元。
    理  由
一、按對於小額程序第一審判決之上訴，非以其違背法令為理由
    ，不得為之；又小額程序之第二審判決，依上訴意旨足認上
    訴為無理由者，得不經言詞辯論為之，民事訴訟法第436 條
    之24第2 項、第436 條之29第2 款分別定有明文。
二、被上訴人起訴主張：上訴人係真善美花園別墅之住戶，依約
    每月應繳交管理費新台幣（下同）2,080 元。詎上訴人於民
    國95年2 月10日給付自94年8 月1 日起至94年11月30日止所
    積欠之管理費之後，尚積欠自94年12月1 日起至95年4 月30
    日止之管理費共計10400 元，屢經催討均不獲置理，對被上
    訴人影響甚鉅，為此爰依公寓大廈管理條例之規定提起本件
    訴訟，求為判決上訴人應給付被上訴人1 萬400 元，及自95
    年4 月27日（即支付命令送達翌日）起至清償日止按年息5%
    計算之利息等語。上訴人則辯稱：(一)上訴人購屋時建商之會
    計告知被上訴人管理費為每月2076元，詎自92年9 月始管理
    費每月竟收取2,080 元，差額部分未經上訴人同意，請求被
    上訴人退還該差額。(二)上訴人所購者係商業透天別墅，94年
    真善美商用住宅管理委員會成立，94年8 月27日非封閉式住
    宅8 戶經會議決議分區管理，有向三峽鎮公所報備聲請成立
    管理委員會，並舉行會議3 次公告達30日以上；惟查因公共
    基金在原告處，被上訴人不願撥款，故因文件不齊遭退件，
    無法向三峽鎮公所完成登記報備成立，上訴人再三反應94年
    8 月27日之會議記錄為不實記載。(三)94年8 月27日第3 屆第
    3 次會議中，上訴人問任職社區保全人員之保全公司負責人
    訴外人張基立先生，為何上訴人的信已被拆封？訴外人張基
    立先生回答上訴人「我的手滑了」，此後上訴人的身分證字
    號即一直任由他人使用，訴外人張基立使用1 次，被上訴人
    之法定代理人使用1 次，該舉已侵犯上訴人之隱私權。(四)羅
    馬公寓大廈管理維護股份有限公司與羅馬保全公司並沒有保
    全證照，已違反保全業法之規定而遭勒令停業，但至今卻仍
    在上訴人住處執行保全業務。且羅馬公寓大廈管理維護股份
    有限公司所應負責之事項並未執行，詳列如下：上訴人住
    家3 樓消防燈故障，業經台北縣消防局95年4 月28日NO.000
    0000查核；另警衛室信號箱、照明燈故障、上訴人住處外牆
    磁磚剝落、污損、污濁，後巷一下雨就會淹水，被上訴人都
    不願意修理。羅馬保全公司不巡邏，也未執行訪客登記。
    94年7 月22日15時16分被告放置車內之物品被竊，上訴人
    與家人及鄰居下樓追竊嫌反被撞及，幸而即時閃避未受傷，
    羅馬保全公司負責人張基立先生當時背對著警衛室與訪客聊
    天，嗣後張基立先生與被上訴人法定代理人卻表示住戶本就
    有義務追逮竊嫌。94年8 月14日上午4 時52分上訴人車內
    物品遭竊。(五)上訴人曾寄發存證信函2 份予被上訴人，第2
    封請求被上訴人退還被告自92年1 月至95年7 月所繳納之全
    部管理費，惟被上訴人均置之不理。為此，請求駁回被上訴
    人之訴云云。
三、原審則以：(一)管理費係由區分所有權人會議依大廈管理之需
    要而決定管理費用之數額，並依實際需要而調整，並非建商
    於出售決定，本件上訴人以其購屋時建商之會計告知被上訴
    人管理費為每月2,076 元，而要求被上訴人退回依區分所有
    人會議所決定並收取之2,080 元差額，並作為拒絕管理費之
    藉口，為無理由。(二)上訴人又以上訴人所購者係商業透天別
    墅，94年真善美商用住宅管理委員會成立，94年8 月27日非
    封閉式住宅8 戶經會議決議分區管理，並向三峽鎮公所報備
    聲請成立管理委員會，並舉行會議3 次公告達30日以上，迄
    未核准，惟上訴人仍繼續繳交該非封閉式住宅七戶之管理費
    。惟該非封閉式住宅之管理委員會既經主管機關退回，不予
    核准，其成立應認不合法，上訴人自不得以向不合法之管理
    委員會繳交管理費，而拒絕向被上訴人繳交。(三)上訴人另抗
    辯社區未盡管理、維修之責，惟管理委員會係全體住戶或所
    有權人共同選出所組成，管理縱有不當，亦由會議檢討改進
    ，不得作為拒絕繳交管理費之理由等語，為其論據，而為上
    訴人敗訴之判決。
四、上訴人對於原審判決不服，提起上訴，其上訴意旨略以：(一)
    契約要旨主張兩點：自由意志、誠信原則。(二)94年8 月27日
    契約瑕疵，契約對價關係無成立，意思表示，解除契約。(三)
    94年10月19日至94年11月8 日真善美商用住宅管理委員會開
    會公告文件送交三峽鎮公所告知，文件不齊退而補齊文件。
    (四)95年7 月11日真善美商用住宅管理委員會申請書送件，三
    峽鎮公所收件，文件不齊退而補齊公共分擔區域與消防管理
    文件。(五)真善美商用住宅管理委員會申請書主管機關收件。
    (六)契約價對關係無成立，意思表示不可徹換。(七)違反憲法第
    14條所保障之基本權云云。
五、本院之判斷：
  (一)上訴人抗辯其契約有瑕疵，解除契約部分：
  按「共用部分、約定共用部分之修繕、管理、維護，由管理
    負責人或管理委員會為之。其費用由公共基金支付或由區分
    所有權人按其共有之應有部分比例分擔之。但修繕費係因可
    歸責於區分所有權人或住戶之事由所致者，由該區分所有權
    人或住戶負擔。其費用若區分所有權人會議或規約另有規定
    者，從其規定。」公寓大廈管理條例第10條第2 項定有明文
    。復按「公寓大廈應設置公共基金，其來源如下：二區分所
    有權人依區分所有權人會議決議繳納」同法第18條第1 項第
    2 款亦定有明文。
  查被上訴人於上訴人積欠兩期以上之管理費，依據公寓大廈
    管理條例第21條規定請求上訴人給付，其請求權之基礎係同
    法第10條第2 項規定之共用（含約定共用）部分管理費用分
    擔請求權，至於被上訴人得請求上訴人分擔定額之共用部分
    管理費用，則係基於同法第18條第1 項第2 款得依區分所有
    權人會議繳納之特別規定，因此，被上訴人所行使者乃基於
    物權而衍生之費用分擔請求權，並非基於契約關係而衍生之
    請求權，而單純契約關係之解除，並不會直接發生所有權變
    動之法律效果，則上訴人以契約關係已經解除為由拒絕繳納
    管理費用，於法顯屬無據，不足採信。
  (二)上訴人抗辯真善美商用住宅管理委員會已送請三峽鎮公所收
    件部分：
    查上訴人既自認真善美商用住宅管理委員會經三峽鎮公所予
    以退件，且於原審復未舉證證明真善商用住宅管理委員會業
    經合法成立，則原審認上訴人不得以向不合法之管理委員會
    繳交管理費，而拒絕向被上訴人繳交，於法並無違誤，上訴
    人此部分之抗辯，顯無理由。
  (三)上訴人抗辯原審判決違反憲法第14條部分：
    按人民有集會及結社之自由，憲法第14條定有明文。查本件
    被上訴人係依據公寓大廈管理條例第21條規定請求上訴人給
    付管理費，無礙於上訴人集會及結社權之行使，上訴人摘指
    原審判決違反憲法第14條之規定，亦顯無理由。
六、從而，被上訴人依據公寓大廈管理條例之規定，請求上訴人
    給付管理費1 萬400 元，及自95年4 月27日（即支付命令送
    達翌日）起至清償日止按年息5%計算之利息，為有理由，應
    予准許。原審為被上訴人勝訴之判決，並依職權為假執行之
    宣告，於法並無違誤。上訴意旨指摘原審判決違背法令，求
    予廢棄改判，依其上訴意旨足認為顯無理由，爰不經言詞辯
    論，逕以判決駁回其上訴。
七、查本件第一審裁判費1,000 元係由被上訴人繳納，原審判決
    應由上訴人負擔，第二審裁判費1,500 係由上訴人繳納，本
    院判決應由上訴人負擔，則上訴人應賠償被上訴人之訴訟費
    用額應確定為1,000 元，原審判決漏未於主文內諭知，本院
    爰確如主文第三項所示。
八、結論：本件上訴為顯無理由，依民事訴訟法第436 條之29第
    2 款、第436 條之32第1 項、第2 項、第436 條之19、第44
    9 條第1 項、第78條，判決如主文。
中    華    民    國    95    年    11    月    20    日
                  民事第三庭審判長法  官  朱耀平
                                  法  官  徐玉玲
                                  法  官  何君豪
以上正本證明與原本無異
本件不得上訴。
中    華    民    國    95    年    11    月    20    日
                                  書記官  蕭興南


司法院資訊處製作；財團法人民間司法改革基金會備份。
